臺灣高等法院高雄分院民事判決　九十三年度勞上易字第四號
　　　上　訴　人　乙○○
　　　訴訟代理人　金輔政律師
　　　被上訴人　　財團法人台灣省屏東縣私立陸興高級中學
　　　法定代理人　甲○○
　　　訴訟代理人　許銘春律師
?
當事人間請求給付薪資事件，上訴人對於民國九十二年十二月三十一日臺灣屏東地方
法院九十二年度勞訴字第一八號第一審判決提起上訴，本院於九十三年九月二日言詞
辯論終結，判決如下：
    主    文
原判決關於駁回上訴人後開第二項之訴部分，並其訴訟費用之裁判廢棄。
右廢棄部分，被上訴人應給付上訴人新台幣貳拾萬柒仟肆佰肆拾壹元，及其中新台幣
柒萬玖仟零貳拾伍元自民國九十二年九月三十日起至清償日止，按年息百分五計算之
利息。
被上訴人應再給付上訴人新台幣參拾肆萬壹仟伍佰零貳元。
其餘上訴駁回。
第一、二審訴訟費用，由被上訴人負擔三分之一，餘由上訴人負擔。
    事實及理由
一、上訴人主張：上訴人於民國八十年八月一日起受僱於被上訴人，擔任董事會祕書
    兼人事主任，嗣轉任為幹事並暫代警衛之職務，每月新台幣（下同）四萬二千三
    百三十五元。詎被上訴人於九十年七月二十九日竟以上訴人溢領薪資為由，通知
    上訴人自九十年八月一日起暫停職務。嗣又召開人評會，認定上訴人自行調高薪
    資、誣告及對於主管不禮貌、態度不友善，決議將上訴人之成績考核為丁等而予
    解聘或免職，並於九十年九月二十六日通知上訴人。上訴人因被上訴人不合法停
    職及解聘或免職，自九十年八月一日起未支領薪資。為此爰依僱傭契約之法律關
    係，請求被上訴人給付(一)自九十年八月一日起，至起訴止已到期之薪資為一百十
    萬零七百十元，及自起訴狀繕本送達之翌日起至清償日止，按年息百分五計算之
    利息。(二)自九十二年十月一日起至一審判決之日九十二年十二月三十一日止，按
    月給付上訴人四萬二千三百三十五元。於本院並擴張其請求聲明：(一)原判決廢棄
    。(二)被上訴人應給付上訴人一百十萬零七百十元，及自起訴狀繕本送達之翌日起
    至清償日止，按年息百分五計算之利息。暨自九十二年十月一日起至九十三年九
    月二日止，按月給付上訴人四萬二千三百三十五元。
二、被上訴人則以：被上訴人自八十九年八月一日起至九十年七月三十一日止，任用
    上訴人為幹事，僱傭期間為一年，於任用期間屆滿後，自九十年八月一日起未再
    僱用上訴人。又上訴人因有免職之事由，於九十年九月二十四日經被上訴人成績
    考核列為丁等予以免職，係屬合法有據，上訴人未依程序為申復，應不得再為爭
    執。況上訴人自停職與遭免職後，未向被上訴人為提出勞務給付之表示，自不得
    請求薪資報酬等語。於本院聲明：上訴駁回。
三、上訴人主張被上訴人於八十年八月一日起任用上訴人為人事主任，於八十八年八
    月一日起改任為幹事，期限自八十八年八月一日起至八十九年七月三十一日。於
    八十九年八月一日任用上訴人為幹事，期限自八十九年八月一日起至九十年七月
    三十一日，暫代警衛工作。被上訴人竟於九十年七月二十九日以通知書通知上訴
    人自九十年八月一日起暫停職務，並於九十年九月二十六日以通知書通知上訴人
    成績考核為丁等，予以解聘或免職之事實，業據上訴人提出被上訴人任用書三張
    、教職員獎懲通知書、成績考核通知書各一份為證，並為被上訴人所不爭執，堪
    信為真實。上訴人主張其為被上訴人學校編制內之人員，適用學校考核辦法與私
    立學校教職員工退休撫卹資遣辦法，已排除民法第四百八十八條第二項不定期限
    僱傭契約可隨時終止之適用，且上訴人並無被上訴人所述免職之事由，被上訴人
    免職為不合法，上訴人仍為被上訴人之職員，被上訴人自應給付薪資等語。被上
    訴人則辯稱兩造間成立僱傭契約，並定有聘僱期間，一年一聘，兩造之僱傭契約
    於九十年七月三十一日屆滿已終止，另上訴人亦因成績考核為丁等，經被上訴人
    免職或解僱，僱傭契約已不存在，況上訴人於收受停職與免職通知後並未提起申
    復，亦未向被上訴人表示服勞務之意思，被上訴人自不須給付薪資等語。是本件
    之爭執點在於：(一)兩造間之契約性質為何？(二)被上訴人將上訴人之成績考核為丁
    等，並予以免職或解僱，是否發生終止僱傭契約之效力？(三)上訴人可請求之薪資
    為若干？，茲分述如下：
四、兩造間之契約性質為何？
(一)、按稱僱傭者，謂當事人約定，一方於一定或不定之期限內為他方服勞務，他方給
    付報酬之契約。查本件兩造約定，上訴人為被上訴人服勞務，上訴人之工作內容
    依其派任之單位，聽從該單位之指揮，符合僱傭關係所具之從屬性，是兩造間聘
    任契約應屬僱傭關係，至為明確。又按勞動基準法適用於農、林、漁、牧業、礦
    業及土石採取業、製造業、營造業水電、煤氣業、運輸、倉儲及通信業、大眾傳
    播業及其他經中央主管機關指定之事業等一切勞雇關係。但因經營型態、管理制
    度及工作特性等因素適用本法確有窒礙難行者，並經中央主管機關指定公告之行
    業或工作者，不適用之，此見勞動基準法第一、三項規定即明。又行政院勞工委
    員會依前開法律規定，公告私立之各級學校之教師、職員為不適用勞動基準法工
    作者，此見行政院勞工委員會九十年五月十八日（九十）台勞動一字第○○二二
    四五一號函附表二有關勞動基準法適用及不適用行業變更類別情形即明。而被上
    訴人為已完成財團法人登記之私立學校，上訴人為被上訴人聘任之幹事，屬私立
    學校之職員，依照前開法律規定及行政院勞工委員會之公告，本件自無勞動基準
    法之適用，合先敘明。
(二)、兩造之僱傭契約係係屬定期或不定期？
    查，上訴人為被上訴人之職員，且為編制內之職員，並非臨時約僱人員，為被上
    訴人所是認，而編制內人員包括上訴人之敘薪，須送當時之台灣省政府教育廳備
    查，有台灣省政府教育廳八十五年五月四日、八十五年七月一日函二份附於原審
    卷可參（見原審卷第一一七、一一八頁），是上訴人既為編制內人員，顯係被上
    訴人所長期繼續僱傭之人員。次查，被上訴人之任用書上記載：茲任用乙○○（
    上訴人）先生為本校幹事，並約定事項如下：一、任職期限：自八十九年八月一
    日起至九十年七月三十一日止。二、月支薪俸：依照本校董事會規定發給。三、
    在任職期限內，未經本校同意，不得自動離職。有該任用書一份附卷可稽（見本
    院卷第八十一頁），則依該任用書所載，該任職期限，應係指上訴人出任職務為
    幹事，就幹事職務之期限約定，並非兩造間之僱傭契約為一年，是上訴人既為編
    制內之職員，兩造間僱傭契約既未約定期間，自為不定期之僱傭契約，亦堪認定
    。是被上訴人所辯本件僱傭期間為一年，於九十年八月一日期限屆滿後消滅，即
    屬無據，不足採信。
(三)、兩造僱傭契約是否排除民法第四百八十八條規定不定期限得隨時終止契約之適用
    ？
    查，被上訴人曾訂有台灣省屏東縣陸興高級中學教職員工成績考核辦法（下稱陸
    興高中考核辦法），該辦法第二條明定該校教師及職員之成績考核，除法令別有
    規定外，依該辦法辦理。第六條明定：各校職員之成績考核，在同一學年度內有
    左列情事之一者為丁等，應予免職：廢弛職務情節重大，致嚴重影響校務，有
    具體事實者。挑撥離間或誣控濫告，情節嚴重，經疏導無效，有確實證據者。
    品德不良有具體事實足以影響校譽或教育風氣者。（見原審卷第五十六頁至第
    六十五頁）。此辦法應為兩造間僱傭契約之一部分，則關於職員免職之情形於上
    開辦法既有特別規定。是兩造間雖係不定期僱傭關係，但因被上訴人就其學校職
    員之解雇或免職之情形既有特別規定，顯已排除民法第四百八十八條第二項所規
    定未定期限之僱傭關係得隨時終止之適用。故被上訴人主張縱兩造間係不定期僱
    傭關係，依民法第四百八十八條第二項規定，其得隨時終止與被上訴人間之僱傭
    關係云云，不足採信。綜上，被上訴人於九十年七月二十九日以通知書通知上訴
    人自九十年八月一日起暫停職務，自無法發生終止僱傭契約之效力。
五、被上訴人將上訴人之成績考核為丁等，並予以免職或解僱，是否發生終止僱傭契
    約之效力？
    查，被上訴人是否可解僱上訴人或將上訴人免職，應受陸興高中考核辦法規定之
    限制，亦即須有上開辦法規定之情事，始得將上訴人解僱或免職，是被上訴人免
    職或解僱上訴人是否合法，應視其免職或解僱之原因是否符合被上訴人所訂之陸
    興高中考核辦法第六條規定之情形。查，被上訴人於九十年九月十一日召開八十
    九年度人評會議，將上訴人成績考核丁等理由如下：提案一所載「因自己主辦人
    事敘薪業務，經台灣省政府教育廳二次公文糾正（八十五年五月四日及八十五年
    七月一日），而他不理睬從八十三年八月至九年二月共溢領薪津柒拾貳萬壹仟參
    拾元整，本校於九十年五月十七日寄出存證信函請乙○○（上訴人）先生於九十
    年五月二十五日以前至人事室解決清償問題，逾期本校即從台端五月份薪俸開始
    扣還。但乙○○先生未至人事室解決說明，所以會計室從五月份薪俸扣除，扣了
    兩個月乙○○不服，竟然告到法院，所以此案現在法院裁決中」。提案二所載「
    乙○○先生將溢領薪俸事件又以不當言論和捏造事實、投書到教育部、監察院及
    屏東縣政府，誣告行為有損校譽」。提案三所載「對主管說話不禮貌，態度不友
    善」。茲就上開事由，分述是否符合陸興高中考核辦法免職事由：
(一)、被上訴人主張因上訴人主辦人事敘薪業務，經台灣省政府教育廳二次公文糾正（
    八十五年五月四日及八十五年七月一日），而不理睬從八十三年八月至九年二月
    共溢領薪津柒拾貳萬壹仟參拾元整，本校於九十年五月十七日寄出存證信函請乙
    ○○先生於九十年五月二十五日以前至人事室解決清償問題，逾期本校即從台端
    五月份薪俸開始扣還。但乙○○先生未至人事室解決說明，所以會計室從五月份
    薪俸扣除，扣了兩個月乙○○不服，竟然告到法院，而認有免職事由云云。惟查
    ，被上訴人對上訴人予以扣薪，共扣二個月金額合計為四萬二千元，為被上訴人
    所不爭執，則上訴人為維護其本身之權利，向法院提起訴訟主張權利，甚獲勝訴
    判決，有本院九十一年勞上易字第二號判決書一份在卷可憑，尚難認有陸興高中
    考核辦法所稱之挑撥離間或誣控濫告，情節嚴重之情事，是不符合被上訴人所制
    定陸興高中考核辦法第六條所規定得予免職或解僱之情事，以此事由為免職或解
    僱，應屬無理由。
(二)、被上訴人主張「乙○○先生將溢領薪俸事件又以不當言論和捏造事實、投書到教
    育部、監察院及屏東縣政府，誣告行為有損校譽」，並提出有教育部中部辦公室
    九十年六月六日書函所附上訴人陳情書，及上訴人於原審所呈陳情書，誣指校長
    選擇性辦案加強打壓受薪階級的員工，校長之薪津有些不是在帳面上，據說由董
    事長每月另外加七、八萬，甚至在報上看校長月薪高達六、七十萬，而認有免職
    事由云云。惟查，上訴人所為上開陳情，其中雖有情緒性用詞指受校長打壓及對
    校長之薪資提出質疑，惟係因被上訴人將上訴人由人事主任調為幹事，暫代警衛
    等工作，並認其溢領薪資，予以扣款後，上訴人始因不平而為之陳情，尚難認已
    達誣控濫告，情節嚴重之情事，是不符合其所制定上開考核辦法第六條所規定得
    予免職或解僱之情事，應屬無理由。
(三)、被上訴人主張上訴人「對主管說話不禮貌，態度不友善」，主張被上訴人學校寄
    發存證信函前，校長曾找上訴人商談，請上訴人與董事長談，但上訴人怒拍桌面
    、大聲回話拒絕說話不禮貌且態度不友善，而認有免職事由云云。查，證人林健
    一即當時被上訴人之校長到庭證稱：當時我沒有列席這個會議，這一項事由是因
    為上訴人擔任人事主任超核自己的薪水，被學校發現，學校要求退回多餘的薪水
    ，九十年五月份我請上訴人到校長室。我勸他和解，低調地向董事長說明，上訴
    人不接受我的意見，說要公事公辦，要以訴訟解決。這說話當中有拍一下桌子，
    罵三字經，惡言相向，說話聲音很大，還說要讓我校長當不成。我當時對他很和
    善，我希望他用和解的方式解決問題等語。（見本院卷第一一三頁），則依證人
    所述上訴人對校長拍一下桌子，罵三字經，惡言相向，說話聲音很大，還說要讓
    我校長當不成等情。依上開情節，應屬品德不良之範疇，而依上開考核辦法規定
    ，品德生活考核有不良事蹟，尚不足影響校譽或個人人格者，為丙等。品德不良
    有具體事實足以影響校譽或教育風氣者，列丁等。查，上訴人係因被上訴人將上
    訴人由人事主任調為幹事，暫代警衛等工作，並認其溢領薪資，予以扣款後，上
    訴人認其權利受損始有上開行為，故本院認其情節雖屬品德生活有不良事蹟，但
    尚不足影響校譽或個人人格，充其量應列為丙等，尚難認應列為丁等。被上訴人
    考為丁等，為無理由。
(四)、綜上，被上訴人解雇上訴人之三項原因均不符合其所制定之上開成績考核辦法第
    第六條考列為丁等之情形，故被上訴人於九十年九月二十四日解僱或免職上訴人
    ，於法不合，尚不生解僱或免職之效力，是兩造間之僱傭關係仍存在。
六、上訴人可請求之薪資為若干？
    查，被上訴人於九十年八月一日以通知書通知停職，並不發生終止契約之效力，
    已如前所述，而上訴人於九十年八月一日已向調解委員會聲請調解，顯見上訴人
    已有給付勞務之意思，則被上訴人拒絕勞務給付，則停職期間之薪資自須給付，
    惟被上訴人另於九十年九月二十四日免職通知於九十年九月二十六日送達由上訴
    人收受，上訴人於該終止僱傭契約之免職通知後，並未依前開考核辦法提出申訴
    ，被上訴人抗辯上訴人未提出給付勞務之意等語，應為可採。上訴人雖抗辯其曾
    向教育部陳情即表示欲回學校任職，提供勞務之意思云云，惟依上訴人提出之向
    教育部陳情之函文，因該陳情係向教育部為意思表示，並非對被上訴人為之，且
    教育部又未通知被上訴人，上訴人以此主張已向被上訴人表示提供勞務遭拒云云
    ，委無可取。惟上訴人於九十二年九月二十四日提起訴訟請求給付工資主張僱傭
    契約存在，可認即有向被上訴人提出給付勞務之意思，則以該起訴狀繕本送達之
    翌日即九十二年九月二十九日為有提出給付勞務之意思，被上訴人拒接受，則自
    該日起應給付薪資。是上訴人可請求之薪資為(一)九十年八月一日至九十年九月二
    十六日之工資。(二)九十二年九月三十日起至九十三年九月二日止之工資。而上訴
    人於停職前之平均工資為四萬二千三百三十五元，為兩造所不爭執，是上訴人得
    請求之金額(一)九十年八月一日至九十年九月二十六日之薪資，為一個月又二十六
　　日，金額為七萬九千零二十五元（42335×1＋42335÷30×26）(二)九十二年九月
　　三十日起至第一審判決之日九十二年十二月三十一日止，為三個月又一日，金額
　　為十二萬八千四百十六元（42335×3＋42335×1÷30＝128416）。合計金額為二
　　十萬七千四百四十一元，擴張請求部分自九十三年一月一日起至九十三年九月二
　　日止，為八個月又二日，金額為三十四萬一千五百零二元（42335×8＋42335÷3
　　0×2＝341502）。合計金額為五十四萬八千九百四十三元。綜上，上訴人可請求
　　被上訴人給付之薪資為五十四萬八千九百四十三元。
七、綜上所述，被上訴人解雇上訴人於法不合，不生解僱之效力，故兩造間之僱傭關
    係仍存在，上訴人自得請求被上訴人給付薪資，從而上訴人本於僱傭關係，請求
    被上訴人應自(一)九十年八月一日至九十年九月二十六日之工資，金額七萬九千零
    二十五元，及自起訴狀繕本送達之翌日即九十二年九月三十日起至清償日止，按
    年息百分五計算之利息。(二)九十二年九月三十日起至第一審判決之日九十二年十
    二月三十一日止金額為十二萬八千四百十六元。合計金額為二十萬七千四百四十
    一元，擴張請求部分自九十三年一月一日起至九十三年九月二日止之工資，金額
    為三十四萬一千五百零二元，即屬有據，為有理由，應予准許。逾此請求為無理
    由，應予駁回。原審就上開除擴張部分外應准許部分，為上訴人敗訴之判決，尚
    有未合，上訴意旨求予廢棄改判，為有理由，爰由本院予以廢棄改判如主文第二
    項所示，另上訴人擴張請求之部分，為有理由，判決如主文第三項所示，至於不
    應准許部分，原判決為上訴人敗訴之判決，經核並無違誤，上訴意旨求予廢棄改
    判，為無理由，應予駁回其上訴。
八、據上論結，本件上訴為一部有理由，一部無理由，擴張之上訴為有理由，依民事
    訴訟法第四百五十條、第四百四十九條第一項、第七十九條，判決如主文。
中　　　華　　　民　　　國　　九十三　　年　　　九　　　月　　　十六　　日
                                                民事第二庭
~B1審判長法　官　簡色嬌
~B2      法　官　陳真真
~B3      法　官　沈建興
正本係照原本作成。
不得上訴。
中　　　華　　　民　　　國　　九十三　　年　　　九　　　月　　　十七　　日
~B法院書記官　林明威
